【裁判字號】    95,訴,994
【裁判日期】    951211
【裁判案由】    毒品危害防制條例
【裁判全文】
臺灣士林地方法院刑事判決               95年度訴字第994號
公  訴  人  臺灣士林地方法院檢察署檢察官
被      告  甲○○
                    （另案於臺灣臺北監獄執行中）
上列被告因毒品危害防制條例案件，經檢察官提起公訴（95年度
毒偵字第1425號）及移送併案審理（95年度毒偵字第1865號），
經訊問被告後，被告為認罪之答辯，本院合議庭裁定認宜由受命
法官獨任改以簡式審判程序審理並判決如下：
    主  文
甲○○施用第一級毒品，累犯，處有期徒刑拾月，扣案如附表各
編號所示之物沒收。
    事  實
一、甲○○有多項違反麻醉藥品管理條例、毒品危害防制條例等
    前科，最近一次係於民國91年間因三犯施用毒品案件，經本
    院以91年度訴字第603 號判處有期徒刑10月確定，於93年10
    月26日執行完畢。又其曾於88年間因施用毒品案件，經臺灣
    臺北地方法院88年度毒聲字第1319號裁定送觀察、勒戒後，
    認無繼續施用毒品之傾向，經臺灣臺北地方法院檢察署檢察
    官以88年度偵字第12235 號為不起訴處分確定。再於88年間
    ，因二犯施用毒品案件，經本院88年度毒聲字第1588號裁定
    送觀察、勒戒後，認有繼續施用毒品之傾向，乃經本院88年
    度毒聲字第1909號裁定令入戒治處所施以強制戒治，嗣經裁
    定停止戒治、撤銷停止戒治，執行殘戒，於90年1 月20日戒
    治期滿執行完畢。然於91年間復因三犯施用毒品罪，經本院
    91 年 度毒聲字第1174號裁定強制戒治，後經裁定停止戒治
    於92 年12 月26日釋放出所（接續執行上開有期徒刑10月）
    。又於95年間因四犯施用毒品案件，經本院95年度訴字第21
    號判處有期徒刑1 年，嗣經上訴撤回而確定（該案最後事實
    審宣判日為95年5 月12日，即為該案既判力時點）。詎其仍
    未戒除施用毒品之惡習，於前次強制戒治執行完畢5 年內，
    復基於施用第一級毒品海洛因之犯意，自95年5 月起至10月
    26日，在其位於臺北市○○區○○路97巷20號2 樓住所，以
    將海洛因摻水以注射針筒注射之方式，施用第一級毒品海洛
    因多次（施用頻率約每天一次）。嗣於如附表各編號所示之
    時、地為警查獲，並扣得其所有如附表所示之物品，始查悉
    上情。
二、案經臺北市政府警察局中正第二分局、臺北市政府警察局刑
    事警察大隊報請臺灣士林地方法院檢察署檢察官偵查起訴及
    移送併辦。
    理  由
一、上揭事實業據被告林士豐於本院審理時（本院卷第35至38頁
    審判筆錄參照）坦承不諱，而被告先後為警查獲後所採集之
    尿液，分別經送臺灣檢驗科技股份有限公司、臺灣尖端先進
    生技股份有限公司以氣相層析質譜儀檢驗法鑑驗結果，均呈
    嗎啡陽性反應等情，此分別有上開公司95年8 月3 日、95年
    8 月28日（毒偵1425號卷第38頁、毒偵1609號卷第65頁參照
    ）濫用藥物尿液檢驗報告附卷可參，並有如附表各編號所示
    之供被告施用毒品所用之其餘物品可資佐證，足認被告自白
    與事實相符可以採信，前開事實應可認定。被告前於88年間
    因施用毒品案件，經法院裁定送觀察、勒戒後，認無繼續施
    用毒品之傾向，經檢察官為不起訴處分確定，再於88年間因
    二犯施用毒品案件，經法院裁定送觀察、勒戒後，認有繼續
    施用毒品之傾向，經法院裁定令入戒治處所施以強制戒治，
    嗣經裁定停止戒治、撤銷停止戒治，執行殘戒，於90年1 月
    20日戒治期滿執行完畢，於91年間又因三犯施用毒品罪，經
    法院裁定強制戒治，後經裁定停止戒治於92年12月26日釋放
    出所等情，亦有臺灣高等法院被告全國前案紀錄表在卷可稽
    ，應可認定，顯見本件係於強制戒治執行完畢釋放後5 年內
    再犯施用毒品罪，應依法追訴處罰，亦無疑義。本件事證明
    確，被告犯行洵堪認定。
二、核被告林士豐之所為，係犯毒品危害防制條例第10條第1 項
    之施用第一級毒品罪。被告施用第一級毒品海洛因前持有海
    洛因之低度行為，應為施用海洛因之高度行為所吸收，不另
    論罪。又按「刑事法若干犯罪行為態樣，本質上原具有反覆
    、延續實行之特徵，立法時既予特別歸類，定為犯罪構成要
    件之行為要素，則行為人基於概括之犯意，在密切接近之一
    定時、地持續實行之複次行為，倘依社會通念，於客觀上認
    為符合一個反覆、延續性之行為觀念者，於刑法評價上，即
    應僅成立一罪。學理上所稱『集合犯』之職業性、營業性或
    收集性等具有重複特質之犯罪均屬之，例如經營、從事業務
    、收集、販賣、製造、散布等行為概念者是（最高法院95年
    度台上字第1079號判決要旨參照）」，亦即立法者針對特定
    刑罰規範之構成要件，已預設其本身係持續實行之複次行為
    ，具備反覆、延續之行為特徵，故將之總括或擬制成一個構
    成要件之「集合犯」行為，因刑法評價上為構成要件之行為
    單數，應僅成立一罪。而查毒品因具有成癮性、濫用性（此
    觀乎毒品危害防制條例第2 條之規定自明），立法實務首重
    以刑事處遇方式戒斷行為人毒癮，若無法收其實效，始依法
    追訴處罰（此觀乎毒品危害防制條例第20、23條之規定即明
    ），故施用毒品本身具備反覆、延續之行為特徵，持續多次
    施用毒品始為此類犯罪之典型或常態，於刑法評價上，施用
    毒品應僅成立集合犯一罪。準此，有關行為人多次施用毒品
    之犯罪，實務上均依修正前刑法第56條連續犯之規定論以一
    罪，並加重其刑，惟因上開連續犯規定業經修正刪除，並自
    95 年7月1 日施行，其中修正理由說明四並載明「至連續犯
    之規定廢除後，對於部分習慣犯，例如竊盜、吸毒等犯罪，
    是否會因適用數罪併罰而使刑罰過重產生不合理之現象一節
    ，在實務運用上應可參考德、日等國之經驗，委由學界及實
    務以補充解釋之方式，發展接續犯之概念，對於合乎接續犯
    或包括的一罪之情形，認為構成單一之犯罪，以限縮數罪併
    罰之範圍，用以解決上述問題」等語，是本院基於前述施用
    毒品構成要件之反覆實行特徵，並考量連續犯規定業經刪除
    之法律現實面暨修正刪除之立法理由，認為行為人如基於反
    覆實行之犯意，在密切接近之一定時期，持續實行單次或複
    次之施用毒品行為，應僅成立集合犯一罪，且因不再論以連
    續犯，此部分即無因刑法第56條之連續犯規定業經修正刪除
    而有新舊法比較之必要，而被告最後一次施用第一級毒品海
    洛因之時間，既在新法修正施行之後，爰一律適用新法論處
    ，並此敘明。經查本案被告甲○○有多次施用毒品前科，因
    施用毒品犯行經法院移送強制戒治及判處有期徒刑後，隨即
    再犯本案犯行，且其約每日施用第一級毒品海洛因1 次等情
    ，如前所述，顯見被告係因吸毒成癮，乃基於多次實施犯行
    之決意，於密接之時期，反覆而持續施用毒品，揆諸前揭說
    明，自應論以集合犯之包括一罪，亦即依施用第一級毒品一
    罪處。又公訴意旨僅就被告於95年7 月20日上午9 時30 分
    許施用海洛因犯行為起訴，而對於被告其餘施用第一級毒品
    海洛因之犯行並未於起訴書中敘及，然此部分因與上開已起
    訴並論罪科刑之部分具有集合犯實質上一罪關係，應為起訴
    效力所及，本院自應併予審究。又被告有如事實欄所示前科
    紀錄，經判處徒刑確定並執行完畢，被告於前案執行完畢後
    5 年內再犯有期徒刑以上之本件犯罪，為累犯，應依法加重
    其刑。爰審酌被告前已經強制戒治治療程序，竟仍無法戒除
    毒品復又五犯本件施用犯行，顯示其定力不足、意志不堅、
    易受外界誘惑，惟本件犯後尚能坦承犯行，態度尚稱良好，
    其前案雖經判處有期徒刑一年，然由其犯罪歷程觀察，本件
    施用毒品犯行，乃係本於與前案同一毒癮繼續、持續所為，
    並審酌刑罰之邊際效應及其手段，犯罪時所受之刺激、其品
    性、生活狀況、智識程度等一切情狀，量處如主文所示之刑
    ，以示懲儆。又扣案如附表各編號所示之物，均係被告所有
    供本件注射、盛裝而用以施用海洛因毒品犯罪所用之物，業
    據被告於本院審理時供明在卷，應依刑法第38條第1 項第2
    款宣告沒收。
三、據上論斷，應依刑事訴訟法第273 條之1 第1 項、第299 條
    第1 項前段，毒品危害防制條例第10條第1 項，刑法第11條
    前段、第47條、第38條第1 項第2 款，判決如主文。
本案經檢察官洪三到庭執行職務。
中    華    民    國    95    年    12    月    11    日
                  刑事第三庭法  官 王沛雷
以上正本證明與原本無異。
如不服本判決，應於判決送達後10日內，向本院提出上訴狀。
                            書記官 蘇彥宇
中    華    民    國    95    年    12    月    18    日
附錄本案論罪科刑法條全文：
毒品危害防制條例第10條
施用第一級毒品者，處 6 月以上 5 年以下有期徒刑。
施用第二級毒品者，處 3 年以下有期徒刑。
附表：
┌──┬──────┬───────┬─────────┬───────┐
│編號│查獲日期    │查獲地點      │查獲經過          │扣案與施用犯行│
│    │            │              │                  │有關之物品及數│
│    │            │              │                  │量            │
│    │            │              │                  │              │
├──┼──────┼───────┼─────────┼───────┤
│一  │95年7月20日 │臺北市大同區太│經警持搜索票於前開│用過之塑膠袋貳│
│    │上午9時30分 │原路97 巷20 號│時、地查獲，並扣得│個、注射針筒壹│
│    │許          │2 樓          │如右揭物品。      │支、止血帶壹條│
├──┼──────┼───────┼─────────┼───────┤
│二  │95年8月16日 │臺北市北投區天│經警持搜索票於前開│注射針筒貳支  │
│    │晚間6時45分 │母北路105 巷15│時、地查獲，並扣得│              │
│    │許          │弄1 號地下1 層│右揭物品。        │              │
│    │            │之8           │                  │              │
│    │            │              │                  │              │
└──┴──────┴───────┴─────────┴───────┘


司法院資訊處製作；財團法人民間司法改革基金會備份。
